【裁判字號】    94,上重更(二),48
【裁判日期】    950214
【裁判案由】    毒品危害防制條例
【裁判全文】
臺灣高等法院刑事判決            94年度上重更(二)字第48號
上  訴  人
即  被  告  甲○○
選任辯護人  劉大新  律師
上列上訴人因毒品危害防制條例案件，不服臺灣基隆地方法院92
年度重訴字第17號，中華民國93年3月29日第一審判決（ 起訴案
號：臺灣基隆地方法院檢察署92年度偵緝字第17、87號），提起
上訴，經判決後，由最高法院第二次發回更審，本院判決如下：
    主  文
原判決關於甲○○部分撤銷。
甲○○販賣第一級毒品，處有期徒刑拾參年，褫奪公權陸年，併
科罰金新台幣拾萬元，罰金如易服勞役，以新台幣玖佰元即銀元
佰元折算壹日。
扣案第一級毒品海洛因伍拾陸袋（驗餘淨重貳伍零點柒肆柒貳公
克）、第二級毒品安非他命拾貳袋（驗餘淨重貳零點肆貳參公克
），均沒收銷燬之。電子秤肆台、研磨器壹台、海洛因壓塊器壹
組、封口機壹台、毒品分置盒肆個、分裝袋壹大包及大麻種子壹
袋（驗餘淨重零點貳玖肆貳公克）均沒收。
    事    實
一、甲○○明知海洛因、安非他命係毒品危害防制條例第二條所
    規定管制之第一、二級毒品，而大麻種子亦屬同條例第十四
    條第四項所規定不得持有之物，竟基於營利販賣第一、二級
    毒品之犯意及持有大麻種子之意思，承租基隆市○○○路一
    六四之一號七樓房屋，於九十一年十月間向不詳姓名之成年
    人，在台灣地區販入第一級毒品海洛因及第二級毒品安非他
    命及大麻種子後，即將毒品藏置手提保險箱內，放置於其居
    住之前開房屋主臥室內，並以渠所有之電子秤、研磨器、海
    洛因壓塊器、封口機、分置盒、分裝袋等工具，將毒品分裝
    成袋，伺機出售營利。嗣於九十一年十月間，基隆憲兵隊接
    獲線報，經循線調查發現ＰＯＥ－四０九號機車遭人用以販
    售運送毒品之嫌，乃聲請搜索票，於九十一年十一月四日下
    午一時十分許，持搜索票至前開大樓車道出入口時，先查獲
    拋下前開機車跑入樓梯間之蔡樹忠，並自蔡樹忠身上扣得四
    袋海洛因（驗餘淨重三‧五０五三公克）後，由蔡樹忠帶往
    前開一六四之一號七樓房屋，以持有鑰匙開門後進入，即見
    客廳茶几及電視櫃上散置之毒品、吸食器，茶几下之封口機
    及餐桌旁之海洛因壓塊器一組等物，經得甲○○及姜培勝之
    同意搜索後，在甲○○居住之主臥室內手提保險箱內扣得第
    一級毒品海洛因五十六袋（分別十六袋淨重二一．七七一九
    公克、取樣○．○二四七公克─已鑑析用磬，餘二一．七四
    七二公克─鑑定書誤載為21.7462公克，另四○袋淨重二二
    九．七九公克，取樣○．七九公克─已鑑析用磬，餘二二九
    公克，共驗餘淨重二五０‧七四七二公克）、第二級毒品安
    非他命十二袋（分別一袋淨重○．一九六○公克、取樣○．
    ○一九五公克─已鑑析用磬，餘○．一七六五公克，另十一
    袋淨重二○．二八一一公克，取樣○．○三四六公克─已鑑
    析用磬，餘二○．二四六五公克，共驗餘淨重二０‧四二三
    公克）、大麻種子一袋（淨重○．九八六五公克、取樣○．
    六九二三公克─已鑑析用磬，驗餘淨重○‧二九四二公克）
    、另於屋內計扣得甲○○所有之電子秤四台、研磨器一台、
    海洛因壓塊器一組、封口機一台、毒品分置盒四個、分裝袋
    一大包等，因而查獲。
二、案經基隆憲兵隊報請台灣基隆地方法院檢察署檢察官偵查起
    訴。
    理    由
一、訊據上訴人即被告甲○○坦承於右開時地遭憲兵隊搜索，保
    險箱由其打開供檢，惟否認有前揭事實之犯行，辯稱保險箱
    號碼牌就放在保險箱旁，鑰匙也插在上面，因伊租住處出入
    人員眾多，任何人皆可打開保險箱，是不知查扣之物為何人
    所有，而袋上指紋是伊打開保險箱接觸所留，扣案毒品及相
    關物品為其友人乙○○所有云云，然查證人乙○○於檢察官
    偵查時證稱該處係甲○○承租，其只去過一、二次，是與蔡
    樹忠及綽號宗勝之人至該處施毒，但毒品是自行帶往，均施
    用磬盡，未曾遺留該處，亦未曾在該處住宿或過夜，該處扣
    案物品，亦非其所有，清單裡面的物品沒有一件是我的，我
    希望與甲○○對質等語，並經與被告甲○○當面對質，甲○
    ○先沈默不語，嗣亦表無意見（參見九十二年度偵緝字第八
    七號卷第一一五頁訊問筆錄），而證人乙○○於原審審理時
    亦到庭證實扣案物品非伊所有等語（見原審九十四年五月二
    十四日審理筆錄），足見被告諉責之情。雖證人乙○○於本
    院稱其住過前揭處所約一個月，扣案之物我不知道是誰的，
    有可能是我的，研磨器是我之前一個朋友的，毒品有一部分
    是我的，數量多少我不知道，其餘我不知道是誰的，房子是
    我請甲○○幫我租的等，與其前之所述已不同，且無積極之
    事證足以證明其此部分之所述與事實相符，是此部分之所述
    尚無可採，亦不足為被告有利之認定，又前揭基隆市○○○
    路一六四之一號七樓房屋，係被告承租的，毒品在被告之主
    臥室查獲，電子秤也是在他的主臥室查獲，平時是甲○○一
    人在住，業經證人姜培勝證述明確（見九十一年度偵字第四
    一九四號卷第二十一頁、第二十二頁、第九十一頁），被告
    於檢察官偵查時亦稱前揭房子係其租的，只租了一個月，是
    其在九十一年十月間租的（見九十一年度偵字第四一九四號
    卷第二十三頁、九十二年度偵緝字第八七號卷第十八頁背面
    ），證人丙○○於原審亦證稱保險箱當時鎖著，士官長說打
    不開，有問甲○○內容，他說是私人物品，後來找到鑰匙，
    因為有密碼，只有鑰匙打不開，請甲○○打開後發現有一大
    包毒品等，於本院上訴審到庭證稱：「當時我們搜索時有看
    證人蔡樹忠騎乘搜索票所記載的機車，我們將證人蔡樹忠攔
    下表明身分，證人蔡樹忠拔腿就跑，丟下二包東西，後來我
    們抓到他，請他交出身上東西，他又交出二包，所以總共四
    包，我們抓到證人蔡樹忠後問他住哪裡，他供出基金一路一
    六四之一號七樓，他帶我們上樓，且自己拿出鑰匙開門，我
    們一開門，看到一個女子好像叫蔡靜宜，還沒實施搜索，桌
    上就有毒品，當時被告姜培勝、被告甲○○在主臥室」等，
    證人楊忠達於原審亦證稱我們組長姓蔣，發現保險箱後叫我
    過去處理，我過去時，保險箱在床頭櫃旁邊的茶几上，床上
    或是茶几上有鑰匙一串，看起來與保險箱符合，我們叫甲○
    ○協助打開二道鎖含一道密碼鎖，裡面有毒品、分裝袋，保
    險箱未開時，甲○○剛開始說是自己的私人物品，保險箱密
    碼是他自己轉開的等，於本院上訴審到庭結證稱：「保險箱
    本來放在床頭旁邊，我們移到床上請她打開，被告甲○○本
    來說沒有鑰匙，我們看到保險箱旁邊床頭櫃有一串鑰匙，所
    以就請她用該鑰匙開保險箱，該保險箱另外還有密碼鎖，密
    碼鎖是被告甲○○自己開的，我們不知道密碼」等語（見本
    院上訴審九十三年八月四日，同年九月一日審判筆錄），而
    被告甲○○亦供承係由伊開啟該保險箱，且該保險箱經送內
    政部警政署刑事警察局自保險箱內塑膠盒上採得可資比對指
    紋三枚，經鑑定結果，其中一枚與甲○○之右中指指紋相符
    ，其餘指紋因特徵點不足，無法比對，此有該局鑑驗書一件
    ，在卷可稽。況查被告亦自承該屋為其所承租，而證人蔡樹
    忠於檢察官訊問時亦稱毒品為屋主甲○○的（九十一年度偵
    第四一九四號卷第八○頁），復於原審證陳：毒品為屋主的
    等語（原審卷第一七一頁），雖被告於法務部調查局測謊時
    ，就其房內查扣之海洛因非其所有，經測試無情緒波動之反
    應，研判未說謊等，因與前揭查扣之毒品係其所有之事證不
    合，尚難為被告有利之認定，又前揭之房子係被告所承租，
    且從保險箱係被告知其密碼由其撐控使用及扣得大量之毒品
    ，足見該屋內扣得之前揭之物係被告為販賣毒品所準備，為
    其所有，被告雖稱保險箱非其所有，亦未說係私人物品，號
    碼鎖係因化妝台上有一號牌上有一組號碼，依該號碼開啟，
    除開鎖外，未曾掀開過該保險箱，其上指紋是伊打開所留等
    語，惟查放置保險箱的地點係在屋內主臥室內，該保險箱放
    置較屬隱密，且箱內放置毒品價格不菲，如屬他人所置，應
    無隨便將保險箱號碼鎖任意放置該處，且隨意告訴他人，該
    屋係被告出面承租，且為被告所使用，自非他人得隨意進出
    該臥室內，足見被告此之所述不可採信，雖然該指紋鑑定結
    果，物品上另有其他人之指紋數枚，惟以被告自購入至放進
    保險箱及查獲過程中，難免會有第三人接觸該毒品，例如出
    售者或暫為被告持有者或承辦之人等等，尚難以其上有第三
    人之指紋，而為被告有利之認定。又本案扣得第一級毒品海
    洛因五十六袋（分別十六袋淨重二一．七七一九公克、取樣
    ○．○二四七公克─已鑑析用磬，餘二一．七四七二公克，
    另四○袋淨重二二九．七九公克，取樣○．七九公克─已鑑
    析用磬，餘二二九公克，共驗餘淨重二五０‧七四七二公克
    ）、第二級毒品安非他命十二袋（分別一袋淨重○．一九六
    ○公克、取樣○．○一九五公克─已鑑析用磬，餘○．一七
    六五公克，另十一袋淨重二○．二八一一公克，取樣○．○
    三四六公克─已鑑析用磬，餘二○．二四六五公克，共驗餘
    淨重二０‧四二三公克）、大麻種子一袋（淨重○．九八六
    五公克、取樣○．六九二三公克─已鑑析用磬，驗餘淨重○
    ‧二九四二公克），業經國防部憲兵司令部刑事鑑識中心鑑
    驗確係各級毒品及種子，此有該中心鑑驗通知書一件在卷可
    稽，復有前揭屋內扣得甲○○所有之電子秤四台、研磨器一
    台、海洛因壓塊器一組、封口機一台、毒品分置盒四個、分
    裝袋一大包等可證，上揭扣押物適為販毒品者所擁有之「標
    準配備」，以扣案之海洛因及安非他命數量之龐大，並有分
    裝之器物觀之，且各已分裝成小包等情，若該等海洛因、安
    非他命是供被告自己施用，依一般常理，應無再分裝成上開
    之小包之必要，又本件雖因被告否認販賣犯行，致無法詳細
    查悉其實際利得與價差，惟按販賣第一級毒品海洛因、第二
    級毒品安非他命係違法行為，非可公然為之，亦無公定之價
    格，不論任何包裝，均可任意分裝增減分量，而每次買賣之
    價量，亦可能隨時依雙方間之關係深淺、資力、需求量及對
    行情之認知、來源是否充裕、查緝是否嚴緊，購買者被查獲
    時供述購買對象之可能性風險之評估等，因而異其標準，並
    機動調整，非可一概而論，販賣之利得除經坦承犯行或價量
    俱臻明確外，委難察得實情，販賣之人從價差或量差中牟利
    方式雖異，其意圖營利之非法販賣行為則一，是除非別有事
    證，足認係按同一價量委買、轉售或無償贈與，確未牟利外
    ，尚難執此遽認非法販賣之證據有所未足，致使知過坦承者
    難辭重典，飾辭否認者反得僥倖，而失情理之平。再參酌第
    一級毒品海洛因物稀價昂、第二級毒品安非他命取得均屬不
    易，且第一級毒品海洛因、第二級毒品安非他命之交易為政
    府懸為嚴予取締之犯罪，以本件而論，被告被查獲之量不少
    ，其確有營利之意圖，至為灼然，又按販賣毒品罪，並不以
    販入之後復行賣出為構成要件，苟以營利為目的，將毒品販
    入或將之賣出，有一於此，其犯罪即經完成（最高法院八十
    八年度台上字第三八九八號判決參照），查被告係以營利為
    目的而販入前揭大量之海洛因、安非他命，則其販入海洛因
    、安非他命之行為，顯已完成，縱尚未賣出，仍應成立販賣
    既遂罪。再本案係因憲兵隊取得對車號ＰＯＥ─四０九號機
    車之搜索票，先查得正騎乘並拋下該機車之蔡樹忠，並自其
    身上扣得毒品後，因蔡樹忠供承毒品係自基隆市○○○路一
    六四之一號七樓屋內取得，並即由蔡樹忠帶領以其持有鑰匙
    開啟前開房屋大門入內，一入內即見散置客廳之毒品等違禁
    物，再經由屋主即受搜索人甲○○同意後為搜索，此有九十
    一年度警聲搜字第六九六號卷附搜索票，及經蔡樹忠、姜培
    勝、甲○○簽署同意之搜索扣押筆錄等在卷可按，並經現場
    處理憲兵隊上尉調查官丙○○於本院上訴審到庭證述明確，
    被告對此亦無異詞，是本案搜索應屬合法，搜扣證物當得為
    本案證據，被告嗣後稱本案搜索不合法，是搜得之所有證物
    均不得為本案證據等，自無可採，被告前揭之所辯，無非卸
    責之詞，不足採信，本件事證明確，被告之犯行堪以認定。
二、核被告所為，係犯毒品危害防制條例第四條第一項、第二項
    之販賣第一、二級毒品罪及第十四條第四項之持有大麻種子
    罪，起訴書起訴被告係意圖販賣而持有第一、二級毒品，然
    因販賣犯，指販入及賣出，渠基於販賣之意圖一經販入即應
    屬既遂，故起訴法條應予變更，公訴人就持有大麻種子部分
    以同條例第十四條第三項之罪起訴，尚有未洽，此部分起訴
    法條應予變更。被告持有毒品海洛因、安非他命之低度行為
    ，應為其販賣之高度行為所吸收，不另論罪。被告同時販賣
    第一級及二級毒品犯行及持有大麻種子之行為，為一行為觸
    犯不同罪名之想像競合犯，應從一重之販賣第一級毒品罪處
    斷，又毒品危害防制條例於九十二年七月九日公布修正，並
    自公布後六個月即九十三年一月九日施行，上開各罪之條次
    ，法定刑均未變更，自應適用修正後毒品危害防制條例之規
    定裁判。
三、原審據以論罪科刑固非無見，原判決論被告與姜培勝為共同
    正犯，尚有未合，而自證人蔡樹忠身上所查獲的第一級毒品
    海洛因四包，蔡樹忠雖於警訊中陳稱為被告與姜培勝所共有
    等，惟被告否認為其所有，以證人蔡樹忠乃本案持有第一級
    毒品之利害關係身分，其為己利益，而將毒品推稱屬他人所
    有，要屬常情，況且姜培勝與被告甲○○並無共同正犯關係
    ，業經無罪判決確定，證人蔡樹忠所陳為被告與姜培勝所共
    有，已有不實，復依卷存證據，對於蔡樹忠所持有之四包毒
    品部分，除前開證人蔡樹忠不利於被告甲○○所陳之證述外
    ，並無其它證據證明蔡樹忠身上所查獲毒品係屬被告所有，
    尚難僅以有利害關係身份之證人蔡樹忠之證詞，即認定蔡某
    所持有之四包毒品係屬被告所有，前開四包第一級毒品既非
    屬被告所有，即難在本案中加以宣告沒收銷燬，原審認此四
    包毒品為被告所有，並予宣告沒收銷燬，亦有未合。被告甲
    ○○上訴意旨否認犯罪並指摘原判決不當，雖無理由，但原
    判決有關被告甲○○部分既有上開可議之處，仍應由本院將
    該部分撤銷改判。又本件尚無證據足資證明被告已賣出毒品
    ，其毒品尚未散布擴散，被告一時失慮致罹刑章，認縱科以
    毒品危害防制條例第四條第一項之法定最低度之刑即無期徒
    刑，仍嫌過重，實有情輕法重之情事，因認其犯罪之情狀堪
    以憫恕，依刑法第五十九條，予以減輕其刑。爰審酌被告販
    賣多種毒品，一旦散布擴散，危害國人健康甚鉅，犯後尚飾
    詞圖卸等一切情狀，量處如主文第二項所示之刑，及併科罰
    金暨諭知易服勞役之折算標準。且依其犯罪性質併宣告褫奪
    公權六年。扣得第一級毒品海洛因五十六袋（分別十六袋淨
    重二一．七七一九公克、取樣○．○二四七公克─已鑑析用
    磬，餘二一．七四七二公克，另四○袋淨重二二九．七九公
    克，取樣○．七九公克─已鑑析用磬，餘二二九公克，共驗
    餘淨重二五０‧七四七二公克）、第二級毒品安非他命十二
    袋（分別一袋淨重○．一九六○公克、取樣○．○一九五公
    克─已鑑析用磬，餘○．一七六五公克，另十一袋淨重二○
    ．二八一一公克，取樣○．○三四六公克─已鑑析用磬，餘
    二○．二四六五公克，共驗餘淨重二０‧四二三公克）、除
    上揭已鑑析用磬之部分，不再宣告沒收外，餘扣案第一級毒
    品海洛因伍拾陸袋（驗餘淨重共貳伍零點柒肆柒貳公克）、
    第二級毒品安非他命拾貳袋（驗餘淨重共貳零點肆貳參公克
    ），均沒收銷燬之，另扣案大麻種子一袋（驗餘淨重０‧二
    九四二公克）係違禁物，電子秤四台、研磨器一台、海洛因
    壓塊器一組、封口機一台、毒品分置盒四個，係供犯罪所用
    之物，分裝袋一大包，則係供犯罪預備之物，且均為被告所
    有，亦併應依法宣告沒收之。至扣案現金四十三萬零一百五
    十元，要無事證認係本案犯罪所得，或預供本案犯罪所用之
    物，乃不予宣告沒收。
四、臺灣基隆地方法院檢察署九十四年度偵字第四四一四號併案
    意旨略以甲○○及其男友蔡明捷、呂彰閩三人均明知海洛因
    及甲基安非他命為毒品危害防制條例所列管之第一級毒品及
    第二級毒品，不得非法持有，竟基於共同犯意之聯絡，於呂
    彰閩購入海洛因及甲基安非他命後共謀起意轉售牟利，意圖
    販賣而共同持有毒品，渠等並商議由呂彰閩出資委由不知情
    之黃詩聖（另為不起訴處分）出面承租基隆市○○路八十號
    十一樓之三房屋作為藏放及交易毒品場所，甲○○、蔡明捷
    二人則負責尋覓買主。嗣於民國九十二年三月三日二十二時
    十分許，甲○○與蔡明捷二人前往上開藏放毒品地點索取海
    洛因及甲基安非他命欲外出販售時，為警持搜索票當場查獲
    ，並在屋內扣得海洛因五包（合計淨重一百十九點一四公克
    ，純質淨重三十四點五五公克）、分裝袋一批、大型海洛因
    擠壓器一組、記帳單一紙，另自蔡明捷處扣得其意圖販賣而
    持有之海洛因二十包（合計淨重一百二十八點七八公克，純
    質淨重九十七點八七公克）、甲基安非他命九包（合計淨重
    四十四點三六公克，驗後餘重四十四點一四公克）及分裝袋
    一批，自甲○○處扣得記帳本四本。及臺灣板橋地方法院檢
    察署九十三年度偵字第一七五九一號併案意旨略以甲○○與
    蔡明捷共同基於持有海洛因及安非他命之犯意聯絡，推由蔡
    明捷於九十三年六月二十五日二十一時許在台北縣三重市某
    跳蚤市場內，向一名姓名年籍不詳綽號「阿達」之成年男子
    ，以五十萬、七十萬元之代價，分別購入海洛因七包（合計
    一三○．七二公克）及安非他命七包（合計淨重二二六．一
    公克）後，詎甲○○、蔡明捷二人遂起意出售營利，而將上
    開毒品置於車號六Ｇ─四九三一號自用小客車上，嗣於同年
    月二十六日零時三十分許，甲○○、蔡明捷共乘該車欲將前
    開毒品載往基隆市伺機販售，行經國道一號公路北向十六公
    里處（屬台北縣汐止市）之際，即為警查獲，並當場扣得前
    海洛因及安非他命各七包、電子磅秤一台、分裝袋九十五只
    ，因認被告甲○○有連續違反毒品危害防制條例之犯行等，
    然查被告於本案一再否認其有販賣毒品之情事，已難認被告
    有基於販賣毒品之概括犯意，且併案之部分係被告甲○○先
    後與其男友涉犯共同意圖販賣毒品而持有毒品之罪嫌，與本
    件被告單獨犯罪，態樣已有不同，而併案之部分與本案之時
    間，相距最近者，亦近半年，遠者至九十三年六月間止，相
    隔已久，與本案在時間上亦非緊接，尚難認其有連續犯之裁
    判上一罪關係，尚難併為審理。
據上論斷，應依刑事訴訟法第369條第1項前段、第364條、第299
條第1項前段、第300條，毒品危害防制條例第4條第1項、第2項
、第14條第4項、第18條第1項前段，刑法第11條前段、第55條、
第59條、第42條第2項、第37條第2項、第38條第1項第1、2款、
第2條第1項前段，罰金罰鍰提高標準條例第2條，現行法規所定
貨幣單位折算新台幣條例第2條判決如主文。
本案經檢察官洪泰文到庭執行職務。
中    華    民    國    95    年    2     月    14    日
                  刑事第七庭  審判長法  官  陳正雄
                                    法  官  黃金富
                                    法  官  許宗和
以上正本證明與原本無異。
如不服本判決，應於收受送達後十日內向本院提出上訴書狀，其
未敘述上訴之理由者並得於提起上訴後十日內向本院補提理由書
（均須按他造當事人之人數附繕本）。
                                    書記官  沈秀容
中    華    民    國    95    年    2     月    20    日
附錄：本案論罪科刑法條全文
毒品危害防制條例第4條第1項、第2項
(一) 製造、運輸、販賣第1級毒品者，處死刑或無期徒刑；處無期
   徒刑者，得併科新臺幣一千萬元以下罰金。
(二) 製造、運輸、販賣第2級毒品者，處無期徒刑或七年以上有期
  徒刑，得併科新臺幣七百萬元以下罰金。


司法院資訊處製作；財團法人民間司法改革基金會備份。
